【裁判字號】    97,交易,253
【裁判日期】    970729
【裁判案由】    過失傷害
【裁判全文】
臺灣臺北地方法院刑事判決             97年度交易字第253號
公  訴  人  臺灣臺北地方法院檢察署檢察官
被      告  甲○○
上列被告因過失傷害案件，經檢察官提起公訴（97年度偵字第35
90號），其於準備程序進行中就被訴事實為有罪之陳述，經本院
告知簡式審判程序意旨，並聽取公訴人及被告之意見後，本院裁
定依簡式審判程序審理，並判決如下：
    主  文
甲○○因過失傷害人，處拘役貳拾伍日，如易科罰金以新臺幣壹
仟元折算壹日。
    事  實
一、甲○○於民國九十六年七月二十五日上午駕駛車牌號碼619
    －CS號營業小客車，行經臺北市○○○路○段與新生北路一
    段高架橋下迴轉道時，原應注意汽車行駛時，駕駛人應注意
    車前狀況，隨時採取必要之安全措施，而依當時光線為日間
    自然光、路面鋪設柏油、乾燥且無缺陷，並無不能注意之情
    形，竟疏未注意車前狀況，撞及沿前述迴轉道由南往北方向
    行走之行人乙○○，致乙○○受有左橈骨遠端粉碎性骨折、
    右膝挫傷併擦傷等傷害。甲○○於肇事後，在有偵查犯罪職
    權之公務員知悉其犯行前，即向前來處理車禍事宜之員警承
    認其為肇事者，而自首並接受裁判。
二、案經乙○○訴由臺灣台北地方法院檢察署檢察官偵查後起訴
    。
    理  由
一、訊據被告甲○○就其有於前述時、地疏未注意車前狀況不慎
    撞及告訴人乙○○，並使其受有上述傷害之事實，已於本院
    審理時坦承不諱，核與證人即告訴人乙○○於檢察官偵訊時
    證述之情節相符，並有道路交通事故現場圖、交通事故談話
    紀錄表、道路交通事故調查報告表（一）、（二）各一份及
    現場五張在卷可稽，足見被告前開自白確與事實相符，應堪
    採信。再案發當時光線為日間自然光、路面鋪設柏油、乾燥
    且無缺陷乙節，有前述道路交通事故調查報告表附卷為憑，
    可見被告當時並無不能注意之情形。再告訴人乙○○確因本
    件車禍受有前揭傷害，並有馬偕紀念醫院出具之診斷證明書
    共兩張存卷可參，自堪認定屬實。再按，汽車行駛時，駕駛
    人應注意車前狀況，並隨時採取必要之安全措施，道路交通
    安全規則第九十四條第三項定有明文。被告既然駕駛汽車上
    路，依法自應負有前開注意義務。而當時光線及路況良好，
    自無不能注意之情事，惟被告卻疏未注意告訴人在其行進路
    線之右前方穿越迴轉道，即貿然繼續前行，因此撞及告訴人
    腳部，致生本件車禍，足見被告確有過失甚明。又告訴人因
    為上述車禍，方受有如前所述之傷害，則上開傷害與被告之
    過失行為間，具有相當因果關係存在，亦屬明確。惟查，行
    人穿越道路時，在設有行人穿越道、人行天橋或人行地下道
    者，必須經由行人穿越道、人行天橋或人行地下道穿越，不
    得在其一百公尺範圍內穿越道路。在未設前揭行人穿越設施
    ，亦非禁止穿越之路段穿越道路時，應注意左右無來車，始
    可小心迅速穿越，道路交通安全規則第一百三十四條第一款
    、第六款分別定有明文。而本案案發地點並未設有行人穿越
    道、人行天橋或人行地下道，有前述道路交通事故現場圖及
    現場照片存卷可參，故告訴人乙○○欲穿越該未設有行人穿
    越設施之迴轉道，因駕駛人能預見行人穿越之可能性降低，
    故告訴人自應負擔相當之注意義務，在謹慎注意左右並無來
    車之情況下，方能迅速穿越。而本案發生車禍時被告駕駛之
    汽車車頭業已進入迴轉道，有前揭現場圖及照片存卷可查，
    故告訴人應有注意到被告汽車之可能性，惟告訴人疏未注意
    及此而先行暫停或迅速通過，猶執意依原來速度穿越該迴轉
    道，之後果遭被告駕駛之汽車撞及，則告訴人就本件車禍之
    發生，亦有過失甚明。且台北市政府警察局交通警察大隊道
    路交通事故初步分析研判表亦為同前認定，益見本件車禍之
    發生，被告與告訴人二人均有過失無誤。惟告訴人之過失行
    為並無礙於被告過失行為之成立。末查，被告於本件車禍發
    生後，在有偵查犯罪權限之機關或公務員發覺其犯罪前，留
    在現場向前來處理車禍事宜之員警蔡宏嘉承認係其駕車發生
    前揭車禍，並進而接受裁判，有臺北市○○○○○道路交通
    事故肇事人自首情形紀錄表一份存卷可查，可知被告已符合
    自首之規定。綜上所述，本件事證明確，被告犯行堪以認定
    。
二、核被告甲○○所為，係犯刑法第二百八十四條第一項前段之
    過失傷害罪。又被告於肇事後，在有偵查犯罪職權之公務員
    知悉前，即向警員表明其為肇事者而自首並接受裁判，已如
    前述，自得依刑法第六十二條前段之規定減輕其刑。爰審酌
    被告係於迴轉道迴轉時未注意車前狀況致生本件車禍，而告
    訴人穿越未設有行人穿越設施之迴轉道，未注意左右來車並
    迅速通過，亦有過失，足見被告之過失情節不重，再考量告
    訴人所受之傷勢尚稱輕微，及被告於犯罪後坦承其有過失傷
    害犯行，態度尚可，且其目前右側有腦出血中風狀況，左側
    肢體癱瘓，有天主教耕莘醫院出具之診斷證明書一紙在卷可
    參，故被告表示經濟困難無法與告訴人達成和解等一切情狀
    ，量處如主文所示之刑，並諭知易科罰金之折算標準。
據上論斷，應依刑事訴訟法第二百八十四條之一、第二百七十三
條之一第一項、第二百九十九條第一項前段，刑法第二百八十四
條第一項前段、第六十二條前段、第四十一條第一項前段，刑法
施行法第一條之一，判決如主文。
本案經檢察官黃珮瑜到庭執行職務。
中    華    民    國    97    年    7    月    29     日
         臺灣台北地方法院交通法庭   法  官  游士珺
上正本證明與原本無異。
如不服本判決，應於判決送達後10日內向本院提出上訴狀（應抄
附繕本）。告訴人或被害人如對於本判決不服者，應具備理由請
求檢察官上訴，其上訴期間之計算係以檢察官收受判決正本之日
期為準。
                                    書記官  林素霜
中    華    民    國    97    年    8     月    1     日
附錄本案論罪科刑法條全文
中華民國刑法第284條
因過失傷害人者，處6月以下有期徒刑、拘役或500元以下罰金，
致重傷者，處1年以下有期徒刑、拘役或500元以下罰金。
從事業務之人，因業務上之過失傷害人者，處1年以下有期徒刑
、拘役或1千元以下罰金，致重傷者，處3年以下有期徒刑、拘役
或2千元以下罰金。


司法院資訊處製作；財團法人民間司法改革基金會備份。
